【裁判字號】    94,訴,1606
【裁判日期】    950525
【裁判案由】    有關教育事務
【裁判全文】
臺北高等行政法院裁定
                                     94年度訴字第01606號
                              .
原      告  甲○○
被      告  臺北縣林口鄉麗林國民小學
代  表  人  乙○○（校長）
訴訟代理人  丁○○
追 加 被告  臺北縣政府
代  表  人  丙○○（縣長）
上列當事人間因有關教育事務事件，原告提起確認行政處分無效
訴訟合併給付訴訟，另追加臺北縣政府為被告，本院裁定如下︰
    主  文
原告之訴及追加之訴均駁回。
訴訟費用由原告負擔。
    理  由
一、按公立國民小學聘任之教師係基於聘約關係，擔任教育工作
    ，依其聘約之內容，要在約定教師應履行公立國民小學對於
    學生所應提供之教育服務，及所得行使之公權力行政，性質
    上係公法上契約，其契約關係之成立，本質上仍屬雙方間意
    思表示之合致。是關於聘約內容之事項，無由一方基於意思
    優越之地位，以單方行為形成之可言，自不應承認校方有以
    行政處分形成或改易聘約內容之權限。教師法第14條規定教
    師解聘、停聘或不續聘之事由及應踐行之程序，無非聘約之
    法定內容。校方單方面為解聘、停聘或不續聘之行為，關係
    聘約之形成或改易，其性質非行政處分，而為行使終止聘約
    之權利。若因解聘、停聘或不續聘發生爭執，致聘任之公法
    法律關係成立、不成立或存在、不存在不明，應循確認訴訟
    救濟之（最高行政法院91年度裁字第1436號裁定意旨參照）
    。次按，我國行政訴訟採取多種類之訴訟制度，各訴訟種類
    間，常有關聯，因此原告訴訟上的請求，可能有兩種以上之
    訴訟種類，可以提供法律保護。為使法院有限訴訟資源不致
    浪費，並保護訴訟相對人，不受不必要訴訟侵擾，原告起訴
    應選擇一種最有效率之訴訟種類，使其請求法院保護其權利
    之目的，儘量在一次訴訟中實現，以符合有效權利保護之訴
    訟權本旨，是訴訟種類應選擇正確，此為訴訟的實體裁判要
    件。如原告於起訴時，選擇之訴訟種類錯誤，例如就行政訴
    訟法第4條第1項、第6條第1項所定之撤銷訴訟、確認訴訟為
    錯誤之選擇，經審判長依其事實上聲明及訴訟目的，闡明應
    適用之訴訟種類及完足之聲明後，原告仍堅持原所為之聲明
    ，或仍選擇不正確之訴訟種類，其訴即因不符合有效權利保
    護原則，而應認起訴不備要件（最高行政法院94年度裁字第
    187號裁定、本院91年度訴字第3405號裁定意旨參照）。再
    按行政訴訟法第6條第2項規定：「確認行政處分無效之訴訟
    ，須已向原處分機關請求確認其無效未被允許，或經請求後
    於30日內不為確答者，始得提起之。」同法第107條第1項第
    10款規定，原告之起訴不合程式或不備其他要件，又無從補
    正者，行政法院應以裁定駁回之。
二、本件原告前為被告臺北縣林口鄉麗林國民小學（下稱麗林國
    小）聘任之教師，因涉嫌對女學生性騷擾，經被告麗林國小
    所屬教師評審委員會認定其確有教師法第14條第1項第6款所
    定「行為不檢有損師道，經有關機關查證屬實者」之情事，
    乃作成不續聘之決議，由被告麗林國小於民國（下同）89年
    7月4日以89北縣麗林人字第1753號函，檢送該不續聘之決議
    予臺北縣政府及原告，嗣經臺北縣政府以89年7月21日89北
    府教學字第249816號函同意備查，再由被告麗林國小以89年
    7月25日89北縣麗林人字第1926號函知原告。原告於94年5月
    27日向本院起訴請求撤銷被告麗林國小對原告之不續聘處分
    ，並請求被告麗林國小自89年8月1日起至清償日止按月給付
    原告薪資新台幣5萬5千元及年息5%計付利息。嗣原告於本院
    95年3月1日準備程序當庭轉換訴訟種類為確認訴訟合併給付
    訴訟（見本院95年3月1日準備程序筆錄第2頁所載），復於
    95年3月20日提出補充準備書狀，除追加臺北縣政府為被告
    外，並聲明：「一、請求判決確認被告麗林國小以89年7月
    4日89北縣麗林人字第1753號函與被告臺北縣政府以89年7月
    21日89北府教學字第249816號函之不予續聘核定無效。二、
    被告等應連帶自89年8月1日起至給付補償日止按月給付原告
    新台幣5萬5千元薪資及年息5%計付利息。」。
三、經查原告與被告麗林國小間之聘約關係為公法上契約關係，
    被告麗林國小單方所為之不續聘行為，係行使終止聘約之權
    利，故若因不續聘發生爭執，致聘任之公法法律關係成立、
    不成立或存在、不存在不明，應循確認訴訟救濟之。查原告
    於94年5月27日向本院起訴請求者，為撤銷訴訟及給付訴訟
    ，嗣原告於本院95年3月1日準備程序期日當庭轉換訴訟種類
    為確認訴訟合併給付訴訟，依前開說明及行政訴訟法第111
    條第3項第4款「有左列情形之一者，訴之變更或追加，應予
    准許：．．四、應提起確認訴訟，誤為提起撤銷訴訟者。」
    之規定，本應予准許，惟原告於95年3月20日具狀表明其係
    提起確認行政處分無效之訴訟及給付訴訟，然如前述，校方
    單方面為解聘、停聘或不續聘之行為，關係聘約之形成或改
    易，其性質非行政處分，而為行使終止聘約之權利，若因解
    聘、停聘或不續聘發生爭執，致聘任之公法法律關係成立、
    不成立或存在、不存在不明，應循確認訴訟救濟之，亦即應
    依行政訴訟法第6條第1項規定，提起確認行政契約存在之訴
    或確認行政契約法律關係成立之訴，迺原告竟提起確認行政
    處分為無效之訴訟，即有未合，經審判長及受命法官於95年
    5月11日言詞辯論期日及95年4月19日準備程序期日再三闡明
    原告與被告間係屬於行政契約關係，並告知原告行政訴訟法
    第6條之確認訴訟種類，除確認行政處分無效之訴、確認行
    政處分為違法之訴外，尚有確認公法上法律關係成立或不成
    立（存在或不存在）之訴，惟原告仍堅持提起確認被告麗林
    國小89年7月4日89北縣麗林人字第1753號函為無效之訴訟，
    有言詞辯論筆錄及準備程序筆錄在卷可稽，則其提起確認行
    政處分為無效之訴訟，於法不合。況且縱認被告麗林國小89
    年7月4日89北縣麗林人字第1753號函為一行政處分，惟原告
    亦未向被告麗林國小請求確認其無效未被允許或經請求後於
    30日內不為確答，此為原告所是認（見本院95年5月11日言
    詞辯論筆錄及95年4月19日準備程序筆錄），則其遽行提起
    本件確認行政處分無效之訴訟，亦難謂合法，應予駁回。又
    依行政訴訟法第7條規定得合併之請求，以因合併提起之行
    政訴訟所生損害賠償或其他財產上之給付為限（參照陳大法
    官計男所著「行政訴訟法釋論」第205頁），亦即應以合併
    提起之行政訴訟係合法起訴為前提，查本件原告提起之確認
    訴訟並不合法，則其請求自89年8月1日起至給付補償日止按
    月給付原告新台幣5萬5千元薪資及年息5%計付利息，徵諸上
    開規定及說明，亦非法之所許，應併予駁回。
四、原告起訴追加臺北縣政府為被告部分：查原告於訴狀送達後
    ，於95年3月20日具狀追加臺北縣政府為被告，惟被告麗林
    國小對此並未表同意，且因原告對被告麗林國小提起之訴訟
    ，並不合法，已如前述，則本院認原告起訴追加臺北縣政府
    為被告部分，並不適當。況縱以原告追加臺北縣政府為被告
    部分為適當，惟原告係聲明求為判決確認臺北縣政府89年7
    月21日89北府教學字第249816號函為無效，亦即原告係提起
    確認行政處分為無效之訴訟，然原告並未向臺北縣政府請求
    確認其無效未被允許或經請求後於30日內不為確答【原告於
    本院95年4月19日準備程序期日庭呈之請求書，係請求臺北
    縣政府「撤銷」備查麗林國小對其不續聘之處分，而非請求
    「確認無效」】，則其遽行提起確認臺北縣政府89年7月21
    日89北府教學字第249816號函為無效之訴訟，自難謂合法，
    其合併請求臺北縣政府連帶自89年8月1日起至給付補償日止
    按月給付原告新台幣5萬5千元薪資及年息5%計付利息，亦不
    合法，應併予駁回。
五、依行政訴訟法第107條第1項第10款、第104條，民事訴訟法
    第95條、第78條，裁定如主文。
中    華    民    國    95    年    5    月    25     日
                        第六庭審判長法  官  黃清光
                                    法  官  陳鴻斌
                                    法  官  曹瑞卿
上為正本係照原本作成。
如不服本裁定，應於送達後10日內向本院提出抗告狀（須按他造
人數附繕本）。
中    華    民    國    95    年    5    月    25     日
                                    書記官  方偉皓


司法院資訊處製作；財團法人民間司法改革基金會備份。
